【裁判字號】    88,訴,3324
【裁判日期】    890407
【裁判案由】    清償借款
【裁判全文】
臺灣臺中地方法院民事判決  八十八年度訴字第三三二四號
    原      告  台中縣太平市農會
    法定代理人    丙○○
    訴訟代理人    甲○○
                  徐慶堂
    被      告    戊○○
    兼訴訟代理人  丁○○
    被      告    乙○○
右當事人間請求清償借款事件，本院判決如左：
    主    文
被告應連帶給付原告新台幣壹佰貳拾陸萬玖仟伍佰伍拾壹元，及其中壹佰拾柒萬陸仟
柒佰肆拾壹元自民國八十六年八月十六日起至清償日止按年息百分之十‧三五計算之
利息暨按上開利率百分之二十計付之違約金。
訴訟費用由被告連帶負擔。
本判決於原告以新台幣肆拾貳萬仟壹佰捌拾肆元供擔保後，得假執行。
    事    實
甲、原告方面：
  一、聲明：除假執行擔保金額外，如主文所示。
  二、陳述：被告戊○○邀同其餘被告為連帶保證人，於民國八十二年十月二十日向
      原告借用新台幣（下同）一百五十萬元，約定利息按年息百分之十‧三五計算
      ，清償期為民國八十三年十月二十日。詎屆清償期後，屢向被告催討，均置之
      不理，嗣將抵押之房地拍賣後，本金及違約金共一百二十六萬九千五百五十一
      元迄未清償（均計算至八十六年八月十五日止，其中違約金為九萬二千八百十
      元），爰依消費借貸及連帶保證之法律關係，請求被告連帶給付如聲明所示。
  三、證據：提出約定書三紙、借據、轉帳支出傳票、取款條、本院執行處強制執行
      金額計算書分配表各一紙為證。
乙、被告戊○○、丁○○方面：
  一、聲明：駁回原告之訴及其假執行之聲請，訴訟費用由原告負擔。
  二、陳述：原告未經伊二人同意即逕行拍賣抵押物，造成被告鉅大之損失，不應該
      再請求任何金額。
  三、證據：未提出任何證據。
丙、被告乙○○方面：
  一、聲明：駁回原告之訴及其假執行之聲請，訴訟費用由原告負擔。
  二、陳述：當時伊住院，沒有到太平市農會去簽名，約定書及借據上之簽名非伊所
      為。
  三、證據：提出診斷證明書一紙為證。
    理    由
一、原告起訴主張被告戊○○邀同其餘被告為連帶保證人，於民國八十二年十月二十
    日向原告借用新台幣（下同）一百五十萬元，約定利息按年息百分之十‧三五計
    算，清償期為民國八十三年十月二十日，嗣將抵押之房地拍賣後，本利及違約金
    共一百二十六萬九千五百五十一元迄未清償等語。被告戊○○、丁○○則以原告
    未經其二人同意即逕行拍賣抵押物，造成其二人鉅大之損失，不應該再請求任何
    金額；另被告乙○○則以當時伊住院，約定書及借據上之簽名非伊所簽各等語資
    為抗辯。
二、本件原告主張之事實，已據其提出約定書三紙、借據、轉帳支出傳票、取款條、
    本院執行處強制執行金額計算書分配表各一紙為證，核屬相符，堪信為真實。被
    告戊○○、丁○○雖辯稱：原告拍賣抵押物，造成伊二人鉅大損失，不應再請求
    任何金額；被告乙○○另辯稱：約定書及借據上之簽名非伊所為各等語置辯。惟
    查抵押物拍賣金額低於市價之損失，本非債權人所應負擔，是被告戊○○、丁○○上開抗辯委無可取。次查本院當庭諭令被告乙○○書寫其姓名「乙○○」五次
    ，經與約定書及借據上之「乙○○」簽名字跡比對結果均相符，此有被告乙○○
    當庭書寫之字跡在卷可稽，參以被告丁○○陳稱：被告乙○○為伊之前妻，當時
    尚未離婚，應該是被告乙○○本人簽的沒錯等語，堪認約定書與借據上「乙○○
    」之簽名，確為其所親簽。又被告乙○○提出之診斷證明書載明：「病人於八十
    二年三月二十日住院，於八十二年四月二日接受心臟手術，並於八十二年四月二
    十七日出院，病人因上述病情，病人於八十五年四月六日再度住院，心衰竭需長
    期服藥治療」，而依卷附約定書及借據顯示，被告乙○○係於八十二年十月二十
    日前往原告處對保簽名，故依上開診斷證明書並無法證明被告乙○○於簽約時係
    在住院，被告乙○○前開所辯顯無可採。
三、從而，原告依消費借貸及連帶保證契約請求連帶給付原告一百二十六萬九千五百
    五十一元，及其中一百十七萬六千七百四十一元自八十六年八月十六日起至清償
    日止按年息百分之十‧三五計算之利息暨按上開利率百分之二十計付之違約金，
    為有理由，應予准許。
四、因本案事證已臻明確，兩造其餘主張陳述及所提之證據，均毋庸再予審酌，附此
    敘明。
五、原告陳明願供擔保，請求宣告假執行，核無不合，茲酌定相當之擔保金額准許之
    。
據上論結，本件原告之訴為有理由，依民事訴訟法第三百八十五條第一項前段、第八
十五條第二項、第三百九十條第二項判決如主文。
中      華      民      國    八十九    年      四      月      七      日
                                    臺灣臺中地方法院民事第四庭
~B法      官  陳文燦
右為正本係照原本作成
如不服本判決，應於判決送達後二十日內，向本院提出上訴狀。
中      華      民      國    八十九    年      四      月      七       日
~B法院書記官


司法院資訊處製作；財團法人民間司法改革基金會備份。
